臺北高等行政法院判決
　　　　　　　　　　　　　　　　　　　 94年度簡字第608號
原　　　告　通益國際有限公司
代　表　人　甲○○（董事 ）
被　　　告　財政部基隆關稅局
代　表　人　李榮達（局長）
訴訟代理人　乙○○
　　　　　　丙○○
上列當事人間因進口貨物核定完稅價格事件，原告不服財政部中
華民國93年7月21日台財訴字第0930015457號訴願決定， 提起行
政訴訟。本院判決如下︰
    主  文
原告之訴駁回。
訴訟費用由原告負擔。
    事  實
壹、事實概要：
    緣原告於民國（以下同） 92年1月23日委由泰安報關行向被
    告申報進口德國製BMW機車3輛（進口報單號碼：第AW/BE/92
    /X070/3306號），經被告依行為時關稅法（以下簡稱關稅法
    ）第14條第2項規定， 同意原告提供相當金額之保證金，先
    行驗放，事後由海關審查。嗣經財政部關稅總局驗估處（以
    下簡稱驗估處）查價結果，進口報單第一項貨物：西元1999
    年份，車型 K1200LT，1,171CC之BMW機車乙輛， 單價為FOB
    EUR 6,500；至第二項貨物：西元2002年份，車型 F650CS，
    652CC之BMW機車乙輛及第三項貨物：西元2002年份，車型 F
    650GS，652CC之BMW機車乙輛，單價則均為FOB EUR 3,500，
    被告初查乃據以改估補稅。原告不服，申請復查，未獲變更
    ，提起訴願。案經財政部92年10月14日台財訴字第09200510
    75號訴願決定，將原處分（復查決定）撤銷，著由原處分機
    關另為處分。嗣被告重核復查決定，仍維持原核定，原告猶
    表不服，提起訴願，遭駁回後，遂向本院提起行政訴訟。
貳、兩造聲明：
一、原告聲明：求為判決
１、訴願決定及原處分均撤銷。
２、訴訟費用由被告負擔。
二、被告聲明：求為判決如主文所示。
、兩造爭點：
    被告以原告申報價格偏低，復未能提供合理說明及具體事證
    佐證其申報之價格即為實際交易價格，又查無關稅法第27條
    至30條之適用，被告爰依關稅法第31條之規定，按驗估處向
    專業商查得之價格核定其完稅價格，是否違法？
一、原告陳述：
１、本案3輛歐規舊車皆由歐洲出口至台灣， 因財政部關稅局「
    查無國內銷售價格及計算價格可資參考」，故應遵重買賣雙
    方所談定貿易價值，買賣雙方會依照貨品本身當時價值、經
    濟走向及人際關係等來決定價格。而不是全依照專業商所提
    供之合理行情價格核定其完稅價格，依法不合情也不合理。
    據文所列第2點在第4頁：「依關稅法第三十一條第二項規定
    ：依前項規定核定完稅價格者，經納稅義務人請求，海關應
    以書面告知其核估方法。」舊車之合理價格如何來定義？如
    無法令依據，如何相互比較，從而認定價格偏低。
２、新舊車價無法相較，且所謂專業商為何許人也？有法律上之
    行為與約束力？且其所鑑得之價格，只是所謂專業上對海關
    詢問時所提出其對此種機車之看法與參考價格。對納稅義務
    人並無任何實質意義。文所提依「由原處分機關提出兩家專
    業機車商鑑定得合理價格及新車代理商申報價格之相關數據
    資料等文件，提供原告轉相當單位認定。」其專業機車商鑑
　　定其價格是否應就所看到該三輛舊機車之車況、外表及性能
　　等來認定車價，但未見其來鑑定；另其新車代理商所購買之
    新機車價格必與舊機車相差甚多，申報價也就不同，雙方會
    就該車輛之年份、車況及經濟走向等來決定交易償格。
３、歐規車與美規車稍有車輛常識者，即可判別其價格明顯不同
    ，且本案機車來自德國卻反相查詢美國舊機車價格，顯見海
    關對車輛核估作業上之粗糙與不切實際性。
４、該3輛舊機車為自用車， 仍在公司車庫內，無買賣之行為，
    若財政部有異議，可隨時查核。
５、據上論結，請財政部對原核定之完稅價格，改依原申報價格
    即為實際交易價格之認定。
二、被告陳述：
１、按「從價課徵關稅之進口貨物，其完稅價格以該進口貨物之
    交易價格作為計算根據。」、「前項交易價格，指進口貨物
    由輸出國銷售至中華民國實付或應付之價格。」、「海關對
    納稅義務人提出之交易文件或其內容之真實性或正確性存疑
    ，納稅義務人未提出說明或提出說明後，海關仍有合理懷疑
    者，視為無法按本條規定核估其完稅價格。」又進口貨物之
    完稅價格，不合於第25條之規定核定者，海關得按貨物出口
    時或出口前、後銷售之中華民國之同樣貨物或類似貨物之交
    易價格核定，或依國內銷售價格或依計算價格核定之，另「
    進口貨物之完稅價格，不合於第二十五條、第二十七條、第
    二十八條、第二十九條及第三十條規定核定者，海關得依據
    查得之資料，以合理之方法核定之。依前項規定核定完稅價
    格者，經納稅義務人之請求，海關應以書面告知其核估方法
    。」分別為關稅法第25條第1項、第2項、第5項、第27第1項
    、第28條第1項、第29條第1項、第30條第1項及第31條第1項
    所明定。本案原告申報價格偏低，復未能提供合理說明其申
    報之價格即為實際交易價格，又查無關稅法第27條至第30條
    之適用，被告爰依驗估處查得之價格核定其完稅價格，應屬
    有據。
２、原告訴稱：「因財政部關稅局查無國內銷售價格及計算價格
    可資參考，故應尊重買賣雙方所談定貿易價值來決定價格…
    而不是全依照專業商所提供之合理行情價格核定其完稅價格
    ，依法不合情也不合理。」、「舊車之合理價格如何定義？
    如無法令依據，如何相互比較，從而認定價格偏低。」、「
    專業機車商鑑定其價格是否應就所看到該三輛舊機車之車況
    、外表及性能來認定車價，但未見其來鑑定；另其新車代理
    商所購買之新機車價格與舊機車相差甚多，申報價也就不同
    ，雙方會就該車輛之年份、車況及經濟走向等來決定交易價
    格。」及「歐規車與美規車…價格明顯不同，且本案機車來
    自德國，卻反相查詢美國舊機車價格，顯見海關對車輛核估
    作業上之粗糙與不切實際性。」等節，查本案來貨申報價格
    與查得舊車之合理價格相較明顯偏低，原告未能提供合理說
    明及相關資料佐證其原申報價格即為實際交易價格，故其所
    申報價格並非關稅法第25條規定之真正交易價格，自不得作
    為計算完稅價格之依據。又本案查無關稅法第27條同樣貨物
    及第28條類似貨物之交易價格，亦查無國內銷售價格及計算
    價格可資參考，故無同法第29條及第30條之適用，依關稅法
    第31條第1項後段之規定， 海關得依據查得之資料，以合理
    方法核定之；至所稱合理方法，依關稅法施行細則第19條規
    定，係指參酌本法第25條至第30條所定核估完稅價格之原則
    所採用之核估方法。本案因查無依上開核估方法所得之合理
    價格供參考，驗估處乃依據財政部91年11月21日台財關字第
    0911603064號函規定，參據關稅合作理事會關稅估價關稅暨
    貿易總協定及關稅估價技術委員會發布之諮詢意見12.1之彈
    性適用原則，採用其他合理方法予以核定完稅價格，故以訪
    查兩家專業機車商所鑑得之合理價格核定其完稅價格，於法
    並無不合。嗣查與本案系爭來貨同廠牌之 BMW重型機車，代
    理商汎德股份有限公司申報進口之新車價格為：1.車型K120
    0LT：FOB EUR 12,750/UNIT；2.車型F650CS：FOB EUR 5,60
    0/UNIT；3.車型F650GS：FOB EUR 5,250/UNIT，而本案來貨
    雖屬舊車，惟其申報價格與上述代理商進口之新車價格相較
    顯不合理。又來貨原告於進口時並未報明車況不佳，且被告
    係就實際車況查驗，並將查驗結果加註於報單以供核價參考
    ，故經專業商鑑得之舊車合理價格與代理商進口新車相較，
    應屬合理。況本案為求慎重，經再查得進口時國外KELLY B-
    LUE BOOK網站所載系案來貨同年份之舊車合理價格為：1.19
    99 BMW K1200LT：FOB USD 11,590（約FOB EUR 10,230），
    2.2002 BMW F650GS：FOB USD 7,130（約 FOB EUR 6,293）
    ，足證被告原核定完稅價格第一項MODEL K1200LT：FOB EUR
    6,500、第二項MODEL F650CS：FOB EUR 3,500及第三項MOD-
    EL F650GS：FOB EUR 3,500已屬偏低，從而，被告核定系爭
    來貨之完稅價格並無不當，而訴訟所持理由，殊無足採。
３、綜上所述，被告所為原處分及維持原處分之決定，認事用法
    洵無不當，原告之訴難謂有理由，爰請判決如被告答辯之聲
    明。
    理  由
一、按「簡易訴訟程序之裁判得不經言詞辯論為之。」行政訴訟
    法第233條第1項定有明文，合先敘明。
二、按「從價課徵關稅之進口貨物，其完稅價格以該進口貨物之
    交易價格作為計算根據。」、「前項交易價格，指進口貨物
    由輸出國銷售至中華民國實付或應付之價格。」、「海關對
    納稅義務人提出之交易文件或其內容之真實性或正確性存疑
    ，納稅義務人未提出說明或提出說明後，海關仍有合理懷疑
    者，視為無法按本條規定核估其完稅價格。」、「進口貨物
    之完稅價格，不合於第二十五條之規定核定者，海關得按該
    貨物出口時或出口前、後銷售之中華民國之同樣貨物之交易
    價格核定之。核定時應就交易型態、數量及運費等影響價格
    之因素作合理調整。」、「進口貨物之完稅價格，不合於第
    二十五條、第二十七條之規定核定者，海關得按該貨物出口
    時或出口前、後銷售至中華民國之類似貨物之交易價格核定
    之。核定時應就交易型態、數量及運費等影響價格之因素作
    合理調整。前項所稱類似貨物，指與該進口貨物雖非完全相
    同，但其生產國別及功能相同，特性及組成之原材料相似，
    且在交易上可互為替代者。」、「進口貨物之完稅價格，不
    合於第二十五條、第二十七條、第二十八條之規定核定者，
    海關得按國內銷售價格核定之。」、「進口貨物之完稅價格
    ，不合於第二十五條、第二十七條、第二十八條及第二十九
    條之規定核定者，海關得按計算價格核定之。」及「進口貨
    物之完稅價格，不合於第二十五條、第二十七條、第二十八
    條、策二十九條及第三十條規定核定者，海關得依據查得之
    資料，以合理之方法核定之。依前項規定核定完稅價格者，
    經納稅義務人請求，海關應以書面告知其核估方法。」分別
    為關稅法第25條第1項、第2項、第5項、第27條第1項、第28
    條、第29條第1項、第30條第1項及第31條所明定。
三、本件原告於92年 1月23日委由泰安報關行向被告申報進口德
    國製BMW機車3輛（進口報單號碼：第AW/BE/92/X070/3306號
    ）， 經被告依關稅法第14條第2項規定，同意原告提供相當
    金額之保證金，先行驗放，事後由海關審查。嗣經驗估處查
    價結果，進口報單第一項貨物：西元1999年份，車型K1200L
    T，1,171CC之BMW機車乙輛，單價為FOB EUR 6,500；至第二
    項貨物：西元2002年份，車型F650CS，652CC之BMW機車乙輛
    及第三項貨物：西元2002年份，車型F650GS，652CC之BMW機
    車乙輛，單價則均為 FOB EUR 3,500，被告初查乃據以改估
    補稅。原告不服，主張該三台機車均為中古舊車，因車況不
    佳及車身外表有刮傷，故原告之國外客戶乃以較低價賣出，
    因係自用，沒有商業上之所稱高價低報，而賺取暴利；基於
    WTO關貿精神， 任何商品價格之認定係由雙方實際交易價格
    來認定而計算出各種稅基等語。申經被告92年6月23日基普5
    字第0920105270號復查決定以，原告申報價格偏低，復未能
    提供合理說明其申報之價格即為實際交易價格，被告依據驗
    估處查得之價格核定其完稅價格，應屬有據。本案經驗估處
    復查價格結果，申報價格與查得舊車之合理價格相較明顯偏
    低，原告未能提供合理說明及相關資料佐證其原申報價格即
    為實際交易價格，故其所申報價格並非關稅法第25條規定之
    真正交易價格，自不得作為計算完稅價格之依據。又因本案
    查無關稅法第27條「同樣貨物」及第28條「類似貨物」之交
    易價格，亦查無「國內銷售價格」及「計算價格」可資參考
    ，故無同法第29條及第30條之適用。被告乃依關稅法第31條
    規定，按專業商所提供之合理行情價格核定其完稅價格，於
    法並無不合。且本案系爭來貨縱屬自用，亦應依關稅法規定
    核定完稅價格。從而被告依前揭規定核估之完稅價格，核屬
    允洽等由，駁回其復查之申請。原告仍不服，除仍執前詞外
    ，並訴稱應遵守誠信原則，不能經常存有合理懷疑或對原告
    認定申報價格偏低，且在未經原告提出證明即增估補稅，依
    法無據，請被告能將專業商所提供之相關數據予原告了解價
    格之核定由來等語。訴經財政部92年10月14日台財訴字第09
    20051075號訴願決定略以，所謂合理方法既指參酌關稅法第
    25條至第30條所定核估完稅價格之原則，採用之核估方法，
    且依關稅法第31條第2項規定： 「依前項規定核定完稅價格
    者，經納稅義務人請求，海關應以書面告知其核估方法。」
    本案原告既請求被告告知核估方法，則被告自應以書面告知
    ，而被告原卷內就系爭來貨之核估計算方法尚乏函復原告之
    資料可按。另查原卷內除被告所屬五堵分局電話傳真機查價
    函影本外，亦未見驗估處查得專業商所提供之合理行情之價
    格資料附卷可資佐證，從而被告既未履行此項告知義務及翔
    實論明系爭來貨之核估方法，原處分是否允適，自非無重行
    審酌之餘地，爰將本件原處分（復查決定）撤銷，著由被告
    究明後另為處分。嗣被告依財政部前開撤銷意旨重核復查決
    定略以，本案經函請驗估處就財政部訴願撤銷理由再予複核
    ，據復來貨申報價格與查得舊車之合理價格相較明顯偏低，
    該處曾於92年3月7日以總驗通3（4）字第 9200355號函請原
    告提供交易資料供核。惟原告未能提供合理說明及相關資料
    佐證其原申報價格即為實際交易價格，故其所申報價格並非
    關稅法第25條規定之真正交易價格，自不得作為計算完稅價
    格之根據。又本案查無關稅法第27條同樣貨物及第28條類似
    貨物之交易價格，亦查無國內銷售價格及計算價格可資參考
    ，故無同法第29條及第30條之適用，乃依關稅法第31條後段
    規定，依據查得之價格資料，以合理方式核定之。另查關稅
    法施行細則第19條規定：「本法第三十一條第一項所稱合理
    方法，指參酌本法第二十五條至第三十條所定核估完稅價格
    之原則，採用之核估方法。」本案因查無依上開核估方法所
    得之合理價格供參考，乃依據財政部91年11月21日台財關字
    第0911603064號函規定，參據關稅合作理事會關稅估價關稅
    暨貿易總協定及關稅估價技術委員會發布之諮詢意見12.1之
    彈性適用原則，得採用其他合理方法予以核定完稅價格。故
    該處訪查兩家專業機車商所鑑得之合理價格核定其完稅價格
    ，於法並無不合。再查與本案系爭來貨同牌之 BMW重型機車
    ，代理商汎德股份有限公司申報進口之新車價格為：1.車型
    K1200LT：FOB EUR 12,750/UNT；2.車型F650CS：FOB EUR 5
    ,600/UNT；3.車型F650GS：FOB EUR 5,250/UNT。 經核本案
    來貨雖屬舊車，惟其申報價格與上述代理商進口之新車價格
    相較顯不合理，又來貨於進口時並未報明車況不佳，且被告
    於來貨報運進口時已就實際車況查驗，並將查驗結果加註於
    報單以供核價參考，故經專業商所鑑得之舊車合理價格與代
    理商進口新車價格相較，應屬合理等由，仍維持原核定。原
    告不服，循序提起訴願及本件行政訴訟。
四、原告於本件行政訴訟中訴稱，因財政部關稅局查無國內銷售
    價格及計算價格可資參考，故應尊重買賣雙方所談定貿易價
    值來決定價格，而不是全依照專業商所提供之合理行情價格
    核定其完稅價格，依法不合情也不合理。舊車之合理價格如
    何定義？如無法令依據，如何相互比較，從而認定價格偏低
    。專業機車商鑑定其價格是否應就所看到該三輛舊機車之車
    況、外表及性能來認定車價，但未見其來鑑定；另其新車代
    理商所購買之新機車價格與舊機車相差甚多，申報價也就不
    同，雙方會就該車輛之年份、車況及經濟走向等來決定交易
    價格。歐規車與美規車價格明顯不同，且本案機車來自德國
    ，卻反相查詢美國舊機車價格，顯見海關對車輛核估作業上
    之粗糙與不切實際性云云。惟查：
１、按「當事人主張事實，須負舉證責任，倘其所提出之證據，
    不足為主張事實之證明，自不能認其主張之事實為真實。」
    改制前行政法院36年度判字第16號著有判例。本件來貨原告
    所申報價格（即1. 1999 BMW K1200LT：FOB USD 4,200，2.
    2002 BMW F650CS：FOB EUR 2,100，3. 2002 BMW F650GS：
    FOB EUR 2,100） 與查得舊車之合理價格相較有偏低情事，
    惟原告迄未提供合理說明及具體事證佐證其原申報價格即為
    實際交易價格，自不得作為計算完稅價格之依據。
２、本案查無關稅法第27條同樣貨物及第28條類似貨物之交易價
    格，亦查無國內銷售價格及計算價格可資參考，故無同法第
    29條及第30條之適用， 依關稅法第31條第1項後段之規定，
    海關得依據查得之資料，以合理方法核定之；至所稱合理方
    法，依關稅法施行細則第19條規定，係指參酌本法第25條至
    第30條所定核估完稅價格之原則所採用之核估方法。本案因
    查無依上開核估方法所得之合理價格供參考，驗估處乃依據
    財政部91年11月21日台財關字第0911603064號函規定，參據
    關稅合作理事會關稅估價關稅暨貿易總協定及關稅估價技術
    委員會發布之諮詢意見12.1之彈性適用原則，採用其他合理
    方法予以核定完稅價格，故以訪查兩家專業機車商所鑑得之
    合理價格核定其完稅價格，於法並無不合。嗣查與本案系爭
    來貨同廠牌之 BMW重型機車，代理商汎德股份有限公司申報
    進口之新車價格為：1.車型K1200LT：FOB EUR 12,750/UNIT
    ；2.車型F650CS：FOB EUR 5,600/UNIT；3.車型F650GS：FO
    B EUR 5,250/UNIT，而本案來貨雖屬舊車，惟其申報價格與
    上述代理商進口之新車價格相較顯不合理。又來貨原告於進
    口時並未報明車況不佳，且被告係就實際車況查驗，並將查
    驗結果加註於報單以供核價參考，故經專業商鑑得之舊車合
    理價格與代理商進口新車相較，應屬合理。況本案為求慎重
    ，經再查得進口時國外 KELLY BLUE BOOK網站所載系案來貨
    同年份之舊車合理價格為：1. 1999 BMW K1200LT：FOB USD
    11,590 （約FOB EUR 10,230），2. 2002 BMW F650GS：FOB
    USD 7,130（約FOB EUR 6,293），足證被告原核定完稅價格
    第一項MODEL K1200LT：FOB EUR 6,500、第二項MODEL F650
    CS：FOB EUR 3,500及第三項MODEL F650GS：FOB EUR 3,500
    已屬偏低，從而，被告核定系爭來貨之完稅價格並無不合。
五、綜上所述，原告之陳詞均不可採，則被告就本案貨物依驗估
    處向專業商查得之價格核定其完稅價格，而對原告所為之改
    估補稅處分，揆諸首揭規定，並無違誤，復查決定及訴願決
    定遞予維持，均無不合。原告徒執前詞，訴請撤銷訴願決定
    及原處分，並無理由，應予駁回。
六、本件事證已臻明確，兩造其餘攻擊防禦方法均與本件判決結
    果不生影響，故不逐一論述，併此敘明。
據上論結，本件原告之訴為無理由，爰依行政訴訟法第233條第1
項、第236條、第195條第1項後段、第98條第3項前段判決如主文
。
中  　華　  民    國    94    年    8     月    11    日
 　　　　　　  　　　　　　　　　第四庭法    官 吳慧娟
上為正本係照原本作成。
本件以訴訟事件所涉及之法律見解具有原則性者為限，始得於本
判決送達後20日內向本院提出上訴狀並表明上訴理由，如已於本
判決宣示後送達前提起上訴者，應於判決送達後20日內補具上訴
理由（均按他造人數附繕本），且經最高行政法院許可後方得上
訴。
中  　華　  民    國    94    年    8     月    11    日
           　　　　　　　　　　　　　　 書 記 官 劉道文
